臺灣桃園地方法院民事判決　九十二年度訴更字第二號
　　原　　　告　　甲○○
　　訴訟代理人　　楊肅欣律師
　　送達代收人　　乙○○
　　被　　　告即被繼承人丙○.
　　　　　　　　　黃詹瑞英　住.
　　　　　　　　　黃明洲　　住.
　　　　　　　　　黃明君　　住.
　　　　　　　　　黃志瑋　　住.
右當事人間請求履行契約事件，經台灣高等法院以九十二年度上字第三五一號民事判
決發回更審，於民國九十三年五月二十一日辯論終結，本院判決如左：
    主      文
被告應於原告將坐落桃園縣平鎮市鎮六三四之十六地號（土地面積三平方公尺）
、六三四之二五地號（土地面積五平方公尺）、六三四之二六地號（土地面積二十三
平方公尺）、六三五之一地號（土地面積七十平方公尺）土地所有權移轉登記與被告
，並將其上建物即門牌號碼同縣、市○○○路一五八巷四十五號房屋（第一層四十四
、八六平方公尺、地下一層六十一、二五平方公尺，如附圖所示）交付之同時，連帶
給付原告新台幣佰拾萬元，及自民國八十九年三月五日起至清償日止，按年息百
分之五計算之利息。
訴訟費用由被告連帶負擔。
本判決於原告以新台幣壹佰壹拾萬元供擔保後，得假執行。但被告如以新台幣佰
拾萬元預供擔保，免為假執行。
    事      實
甲、原告方面：
一、聲明：
（一）被告應連帶給付原告新台幣（下同）三百三十萬元及自民國八十九年三月五日
      起至清償日，按週年利率百分之五計算之利息。
（二）訴訟費用由被告連帶負擔。
（三）原告願供擔保，請准宣告假執行。
二、陳述：
（一）原告父親王尊銘於民國六十五年間以原告母親傅蕙名下坐落桃園縣平鎮段六三
      六之三一、之三二、之四七、之四八及之四九地號土地及八萬元，與被告之被
      繼承人丙○○所有坐落同段六三五地號分割出由「美隆游泳池」大門邊新建十
      一間之第二號二層房屋共三十二坪（下稱系爭不動產），達成互易房地之合意
      ，詎被繼承人丙○○於房屋建成後，其中十戶已辦畢所有權移轉登記，惟系爭
      不動產即桃園縣平鎮市○○○路一五九巷四十五號建物暨基地，因故遲未辦理
      ，王尊銘與丙○○乃於八十七年六月十六日協議，由丙○○負責辦理產權登記
      事宜，丙○○於八十八年七月三十日再次承諾應於同年九月十日前辦妥產權登
      記，但仍因故未能履行，丙○○即於同年十一月二日出具承諾書，同意以三百
      三十萬元向王尊銘買回系爭不動產，並應允於八十八年農曆年前（即國曆八十
      九年三月四日前）付款，惟迄今仍分文未付。王尊銘已於九十年十二月二十四
      日死亡，原告已與其他繼承人協議分割遺產，由原告取得全部遺產，爰依丙○
      ○出具之承諾書及繼承之法律關係，提起本件訴訟。
（二）按當事人意思表示一致者，無論其為明示或默示，契約即為成立，民法第一百
      五十三條第一項定有明文。同意，無論其為明示或默示，總以他方已有意思表
      示或行為而為其所瞭解時，方可發生。最高法院六十九年台上字第二四九五號
      著有裁判要旨可參。又上訴人出具同意書予被上訴人，同意提供系爭土地作為
      私設道路用地，則被上訴人就系爭土地自有通行權存在，上訴人於其上設置電
      動門及圍牆，影響被上訴人之通行，被上訴人本於履行契約之法律關係，自得
      請求上訴人予以拆除，俾供上訴人通行。同院八十三年台上字第二三一六號亦
      有判例可參。丙○○出具之承諾書已同意以三百三十萬元買回系爭不動產，且
      其內容就買賣標的物及價金之契約必要之點已達成合致，契約即已成立並發生
      效力，原告基於履行契約（承諾書）之法律關係，請求被告給付義務。又預約
      係約定將來訂立一定契約之契約，倘將來係依所訂之契約履行，而無須另訂本
      約者，縱名為預約，仍非預約。再買賣契約書內，既有買賣雙方關於標的物及
      價金之約定，其性質即係買賣之本約，不因其名稱為預約受影響。最高法院六
      十四年台上字第一五六七號、七十年台上字第八五五號著有判決可參。本件丙
      ○○出具之承諾書，並無預約之名，且其內容係關於標的物及價金之約定，應
      屬買賣之本約，而非預約。而協議書及第一份承諾書是王尊銘與丙○○就履行
      契約所為之折衝過程，原告所據者為丙○○所出具之承諾書，非其單方之意思
      表示。
三、證據：提出戶籍謄本、繼承系統表、分割協議書、不動產買賣契約書、建築改良
    物所有權狀、協議書、收據、承諾書各一件（以上均為影本）等為證。
乙、被告方面：被告未於言詞辯論期日到場，惟據其在前審即台灣高等法院九十二年
    度上字第三五一號到場所為之陳述及上訴理由狀所作之聲明與陳述如下：
一、聲明：原告之訴及假執行之聲請均駁回；如受不利之判決，請准供擔保後，免為
    假執行。
二、陳述：
（一）原告所提出之協議書內容王尊銘與丙○○就系爭不動產之登記所有權狀補發及
      地籍變更約定委由第三人徐逢福代辦，所有權人提出有關戶籍資料、土地權狀
      之影本及印鑑證明書等，所有一切規費及代辦費均由丙○○支付，並無涉及系
      爭房地買回之約定。又八十八年七月三十日丙○○出具之承諾書僅表示其負責
      承辦平鎮市○○○路一五九巷四五號房屋之門牌、水電及房屋文件於八十八年
      九月十日前辦妥，該文書顯非王尊銘與丙○○二人之和解契約，亦無涉及系爭
      不動產買回之事。又八十八年十一月二日之承諾書亦僅丙○○單方表示願意價
      購系爭不動產，價金為三百三十萬元，其限於八十八年底前交款，並無王尊銘
      表示願意出賣系爭不動產之文字，且未見其簽名，該承諾書實難解為王尊銘與
      丙○○就系爭不動產簽立買賣契約。縱將承諾書解為契約，亦僅是王尊銘與丙
      ○○就系爭不動產所訂之預約，而非買賣系爭不動產之本約。
（二）原告所據之請求權基礎為民法第七百三十六條及第七百三十七條和解之法律關
      係，惟和解謂當事人約定互相讓步，以終止爭執發生之契約，如僅一方讓步，
      則僅為權利之拋棄或義務之履行，並非和解，依原告所提出之協議書係丙○○
      一方讓步，顯非和解，二份承諾書均是丙○○一方之意思，非當事人約定互相
      讓步，以終止爭執之和解契約，故原告所據之法律基礎顯無理由。
（三）退步言，如認承諾書為王尊銘與丙○○就系爭不動產成立買賣本約，則被告爰
      依民法第二百六十四條之規定主張同時履行抗辯。
丙、本院依職權函桃園縣平鎮地政事務所會同履勘並測繪本件房屋。
    理      由
一、本件被告未於言詞辯論期日到場，核無民事訴訟法第三百八十六條各款所列情形
    ，爰依原告聲請，由其一造辯論而為判決。
二、原告起訴時所列之被告丙○○已於九十一年十一月二十五日死亡，其法定繼承人
    有黃詹瑞英、黃志瑋、黃明君、黃明臣、黃明洲及黃鼎紳等六人，有除戶登記戶
    籍謄本等在卷可參，其中黃明臣、黃鼎紳於九十二年一月二十日拋棄繼承，故丙
    ○○之繼承人應為黃詹瑞英、黃志瑋、黃明君、黃明洲等四人，渠等業經本院前
    審於九十二年三月十一日依民事訴訟法第一百七十八條裁定命黃詹瑞英、黃志瑋
    、黃明君、黃明洲等四人承受並續行訴訟，先予敘明。
三、原告起訴主張伊之被繼承人王尊銘與被告之被繼承人丙○○因系爭不動產之互易
    協議未能履行，丙○○乃出具承諾書同意以三百三十萬元買受系爭不動產，被告
    四人為丙○○之繼承人，故訴請被告給付三百三十萬元，及自承諾履行付款之翌
    日即八十九年三月五日起至清償日止，按週年利率百分之五計算之利息等事實，
    被告則以：丙○○就系爭不動產之登記所有權狀補發及地籍變更，約定委由第三
    人徐逢福代辦，所有權人提出有關戶籍資料、土地權狀之影本及印鑑證明書等所
    有一切規費及代辦費由丙○○支付，並無涉及系爭房地買回之約定。又八十八年
    七月三十日丙○○出具之承諾書僅表示其負責承辦平鎮市○○○路一五九巷四五
    號房屋之門牌、水電及房屋文件於八十八年九月十日前辦妥，該文書顯非王尊銘
    與丙○○二人之和解契約，亦無涉及系爭不動產買回之事。又八十八年十一月二
    日之承諾書亦僅丙○○單方表示願意價購系爭不動產，價金為三百三十萬元，其
    限於八十八年底前交款，並無王尊銘表示願意出賣系爭不動產之文字，且未見其
    簽名，該承諾書實難解為王尊銘與丙○○就系爭不動產簽立買賣契約。縱將承諾
    書解為契約，亦僅是王尊銘與丙○○就系爭不動產所訂之預約，而非買賣系爭不
    動產之本約。是二份承諾書均是丙○○一方之意思，非當事人約定互相讓步，以
    終止爭執之和解契約，故原告所據之法律基礎顯無理由。縱認承諾書為王尊銘與
    丙○○就系爭不動產成立買賣本約，則被告爰依民法第二百六十四條之規定主張
    同時履行抗辯。
四、原告主張右揭事實，業據其提出與所述相符之戶籍謄本、繼承系統表、分割協議
    書、不動產買賣契約書、建築改良物所有權狀、協議書、收據、承諾書等件為證
    ，被告雖以右詞置辯。查：
（一）按解釋意思表示，應探求當事人之真意，不得拘泥於所用之辭句。又當事人意
      思表示一致者，無論其為明示或默示，契約即為成立。民法第九十八條、第一
      百五十三條第一項定有明文。而承諾，乃於他方當事人要約後，願受要約內容
      之拘束，即雙方意思表示一致而使契約成立。此觀同法第一百五十六條至第一
      百六十條之規定甚明。本件原告之母親傅蕙與被告之被繼承人丙○○於六十五
      年一月十五日簽訂不動產買賣契約書、因未能辦理不動產產權登記，原告之被
      繼承人王尊銘乃與丙○○於八十七年六月十六日簽訂協議書，由丙○○負責辦
      理不動產產權登記，丙○○又因故未能辦妥，乃再於八十八年七月三十日以書
      面表示負責辦理，並於同年十一月二日出具承諾書，同意以三百三十萬元承購
      系爭不動產，有被告不爭執其真正之不動產買賣契約書、協議書、字條、承諾
      書等影本在卷可參，綜觀上開文書內容，並探求雙方當事人意思表示之真意，
      雙方就買賣標的物及價金等契約必要之點，均已達成意思表示之合致，依右述
      說明，本件不動產買賣契約已成立、生效，被告誤以為契約尚未成立生效，要
      非可採。故原告基於繼承及履行契約（承諾書）之法律關係，請求被告給付買
      賣價金，自屬有據。
（二）被告在裁判上援用民法第二百六十四條之抗辯權時，原告如不能證明自己已為
      給付或已提出給付，法院應為原告提出對待給付時，被告即向原告為給付之判
      決，不能遽將原告之訴駁回。最高法院二十九年上字第八九五號著有判例可參
      。本件被告於更審前在台灣高等法院九十二年上字第三五一號履行契約事件時
      主張同時履行抗辯，雖原告主張被告有先為給付之義務，故不同意為對待給付
      ；然稱買賣者，謂當事人約定一方移轉財產權於他方，他方支付價金之契約。
      而物之出賣人，負交付其物於買受人，並使其取得該物所有權之義務。民法第
      三百四十五條第一項、第三百四十八條第一項定有明文，可見買賣契約為雙務
      契約，自有民法第二百六十四條第一項前段同時履行抗辯之適用，原告雖主張
      被告有先為給付之義務，惟並未舉證以實其說，故非可採，是被告就此所為之
      抗辯，應屬於法有據。查本件不動產坐落在桃園縣平鎮市鎮六三四之十六
      地號（土地面積三平方公尺）、六三四之二五地號（土地面積五平方公尺）、
      六三四之二六地號（土地面積二十三平方公尺）、六三五之一地號（土地面積
      七十平方公尺），有土地登記謄本在卷可參，其上房屋即門牌號碼同縣、市○
      ○○路一五八巷四十五號，因故未能辦理保存登記，故僅有事實上之處分權，
      原告亦應交付被告，而該房屋之面積，第一層為四十四、八六平方公尺、地下
      一層為六十一、二五平方公尺，業經本院會同平鎮地政事務所履勘後製有土地
      複丈成果圖在卷可參。是原告於移轉上開土地所有權登記及交付房屋與被告之
      同時，請求被告應連帶給付原告三百三十萬元，及自承諾履行付款之翌日即八
      十九年三月五日起至清償日止，按年息百分之五計算之利息，即屬可採。
五、從而，原告主張依繼承及履行契約之法律關係，於依被告主張對待給付即交付系
    爭不動產之同時，請求被告連帶給付原告三百三十萬元及自八十九年三月五日起
    至清償日止，按年息百分之五計算之利息，為有理由，應予准許。兩造陳明願供
    擔保請為宣告假執行或免為假執行，經核均與規定相符，爰分別酌定相當之擔保
    金額予以宣告。
六、結論：原告之訴為有理由，依民事訴訟法第三百八十五條第一項前段、第八十五
    條第二項，第三百九十條第二項、第三百九十二條第二項，判決如主文。
中　　　華　　　民　　　國　　九十三　　年　　　五　　　月　　三十一　　日
                                臺灣桃園地方法院民事第三庭
~B法　　　官　潘進柳
右為正本係照原本作成
如對本判決上訴，須於判決送達後廿日內向本院提出上訴狀
中　　　華　　　民　　　國　　九十三　　年　　　五　　　月　　三十一　　日
~B法院書記官　卓清和
